臺灣板橋地方法院刑事判決　　　　　　100年度簡上字第729號
上　訴　人　臺灣板橋地方法院檢察署檢察官
上　訴　人
即　被　告　游威振
選任辯護人　馬恩忠律師
上列上訴人等因被告詐欺案件，不服本院中華民國100 年7 月20
日100 年度簡字第5123號第一審簡易判決（聲請簡易判決處刑案
號：臺灣板橋地方法院檢察署100 年度偵字第15656 號），提起
上訴及移送併案（同署100 年度偵字第20812 號），本院管轄之
第二審合議庭判決如下：
    主  文
原判決撤銷。
游威振幫助意圖為自己不法之所有，以詐術使人將本人之物交付
，處有期徒刑肆月，如易科罰金，以新臺幣壹仟元折算壹日。緩
刑貳年。
    事  實
一、游威振可預見提供自己金融帳戶予不相識之人使用，可能供
    不詳犯罪集團用以作為詐欺集團騙取他人財物工具，竟不違
    背其本意，基於幫助他人犯詐欺取財罪之不確定故意，於民
    國100 年4 月6 日晚上某時許，在臺北市○○○路○ 段統一
    超商溫州門市內，將其所申辦之合作金庫銀行帳號00000000
    00000000號帳戶（下稱合作金庫帳戶）及高雄銀行帳號0000
    00000000號帳戶（下稱高雄銀行帳戶）之提款卡、密碼等物
    ，以宅急便之方式寄送至臺中市○區○○路37號，交付予真
    實姓名年籍不詳自稱「杜光華」之成年男子使用，並取得新
    臺幣（下同）6,000 元之對價。嗣「杜光華」及所屬詐欺集
    團成員取得上開帳戶資料後，即意圖為自己不法之所有，基
    於詐欺取財之犯意，分別以附表所示之方式向李詩儀等6 人
    施用詐術，致渠等陷於錯誤，而分別於附表所示之時間，將
    如附表所示之金額匯入游威振上開2 帳戶內，旋遭該提領一
    空。嗣經李詩儀等人發現有異，向警方報案，始循線查悉上
    情。
二、案經劉振榮、朱琬鈴、黃千栩、鄧莉庭訴由新北市政府警察
    局中和第二分局移送臺灣板橋地方法院檢察署檢察官聲請簡
    易判決處刑及移送併辦。
    理  由
一、按被告以外之人（包括證人、鑑定人、告訴人、被害人及共
    同被告等）於審判外之陳述雖不符刑事訴訟法第159 條之1
    至之4 等4 條之規定，而經當事人於審判程序同意作為證據
    ，法院審酌該言詞陳述或書面陳述作成時之情況，認為適當
    者，亦得為證據；當事人、代理人或辯護人於法院調查證據
    時，知有刑事訴訟法第159 條第1 項不得為證據之情形，而
    未於言詞辯論終結前聲明異議者，視為有前項之同意，同法
    第159 條之5 定有明文。立法意旨在於傳聞證據未經當事人
    之反對詰問予以核實，原則上先予排除。惟若當事人已放棄
    反對詰問權，於審判程序中表明同意該等傳聞證據可作為證
    據；或於言詞辯論終結前未聲明異議，基於尊重當事人對傳
    聞證據之處分權，及證據資料愈豐富，愈有助於真實發見之
    理念，且強化言詞辯論主義，使訴訟程序得以順暢進行，上
    開傳聞證據亦均具有證據能力。經查，被告游威振、辯護人
    及檢察官於本院準備期日，對於下列經本院調查之證據方法
    ，均表示對證據能力不爭執，復於言詞辯論終結前，均亦未
    就所調查之證據主張有刑事訴訟法第159 條第1 項不得為證
    據之情形，本院審酌上開證據亦無非法取供等不法情形，因
    認本案經調查之證據均有證據能力，合先敘明
二、上揭事實，業據被告游威振於本院審理中坦承不諱，經核與
    證人即被害人李詩儀、張閔清、證人即告訴人劉振榮、朱琬
    鈴、黃千栩、鄧莉庭於警詢中之證述相符，且有被告上開合
    作金庫帳戶之開戶資料、客戶當月份交易資料查詢單各1 份
    、被告上開高雄銀行帳戶開戶資料、交易查詢清單各1 份、
    被害人李詩儀、張閔清、告訴人黃千栩、鄧莉庭分別提出之
    中國信託銀行自動櫃員機交易明細表影本共4 紙、告訴人劉
    振榮提出之遠東國際商業銀行客戶交易明細表影本2 紙、告
    訴人朱琬鈴提出之郵政自動櫃員機交易細表影本1 紙附卷可
    參，被告前開自白與事實相符，堪信為真實。本案事證明確
    ，被告犯行堪以認定，應予依法論科。
三、按刑法上之幫助犯，係對於犯罪與正犯有共同之認識，而以
    幫助之意思，對於正犯資以助力，而未參與實施犯罪之行為
    者而言，最高法院88年度臺上字第1270號判決可資參照；故
    如未參與實施犯罪構成要件之行為，且係出於幫助之意思提
    供助力，即屬幫助犯。經查，被告游威振提供上開金融機構
    帳戶之提款卡及密碼予他人使用，使詐欺集團向被害人李詩
    儀等人詐騙財物後，得以使用被告上開帳戶為匯款工具，致
    被害人等匯款至被告帳戶內，而遂行詐欺取財之犯行，顯係
    參與詐欺取財構成要件以外之行為，而對該詐騙集團遂行詐
    欺取財犯行資以助力。故核被告所為，係犯刑法第30條第1
    項前段、第339 條第1 項之幫助詐欺取財罪。被告幫助他人
    遂行詐欺取財之犯行，爰依刑法第30條第2 項規定，按正犯
    之刑減輕其刑。被告以一個提供2 份金融機構提款卡及密碼
    之行為，幫助詐欺集團分別詐騙被害人李詩儀等6 人，為想
    像競合犯，應依刑法第55條規定，從一重之幫助詐欺取財罪
    處斷。臺灣板橋地方法院檢察署100 年度偵字第20812 號移
    送併案關於被告幫助詐欺被害人張閔清部分（詳如附表編號
    6 所示），與聲請簡易判決處刑之犯罪事實為想像競合犯之
    裁判上一罪關係，為聲請效力所及，本院自應併予審酌。原
    審經過詳查認被告犯行明確，據以論罪科刑，固非無見，惟
    原審未及審酌被告幫助詐欺被害人張閔清之犯行，尚有未合
    ，檢察官上訴意旨以：原審未審酌被告未與被害人達成和解
    ，僅量處有期徒刑3 月，量刑太輕云云；另被告上訴意旨以
    ：伊認罪，且願與被害人達成和解，請求從輕量刑云云，意
    指原審量刑過重，均無理由，然原審判決既有上開違誤，自
    應由本院予以撤銷改判。爰審酌被告前無犯罪紀錄，有臺灣
    高等法院被告前案紀錄表1 份在卷可佐，其交付提供金融機
    構帳戶提款卡及密碼供他人詐欺取財，不但增加被害人尋求
    救濟及治安機關查緝犯罪之困難，亦使不法詐欺犯得以順利
    掩飾其詐欺所得之財物，危害被害人財產安全及社會治安，
    惟被害人等遭詐騙之金額非鉅，且被告業與被害人李詩儀、
    張閔清、告訴人劉振榮、朱琬鈴、黃千栩等人達成和解，賠
    償其等損失，此有本院100 年度附民移調字第237 號調解筆
    錄、和解契約各1 份及匯款單據共4 紙在卷可參，兼衡被告
    犯罪動機、大學畢業之智識程度、生活狀況及犯罪後坦承犯
    行之態度等一切情狀，量處如主文所示之刑，並諭知易科罰
    金之折算標準。
四、被告前未曾因故意犯罪受有期徒刑以上刑之宣告，詳如前述
    ，本院審酌其無非係因經濟狀況不佳，始一時短於思慮致罹
    刑章，於本院審理時亦能坦承犯行，復與被害人李詩儀等5
    人達成和解並賠償其等損失，經此教訓後，當知所警惕，且
    其所為僅屬幫助之階段，並非真正造成實害之人，實宜使其
    有機會得以改過遷善，因認尚無逕對被告施以短期自由刑之
    必要，自可先賦予其適當之社會處遇，以期能有效回歸社會
    ，故上開對被告宣告之刑，以暫不執行為適當，爰依刑法第
    74條第1 項第1 款規定諭知緩刑2 年，以啟自新。
據上論斷，應依刑事訴訟法第455 條之1 第1 項、第3 項、第36
4 條、第369 條第1 項前段、第299 條第1 項前段，刑法第339
條第1 項、第30條第1 項前段、第2 項、第55條、第41條第1 項
前段、第74條第1 項第1 款，刑法施行法第1 條之1 第1 項、第
2 項前段，判決如主文。
本案經檢察官陳世錚到庭執行職務。
中    華    民    國   100    年    10    月    25    日
                  刑事第十四庭  審判長法  官  陳信旗
                                      法  官  劉正偉
                                      法  官  俞秀美
附表：
┌─┬───┬─────────┬────┬─────┬─────┐
│編│被害人│詐騙方式          │匯款時間│ 匯款金額 │ 匯入帳戶 │
│號│      │                  │        │（新臺幣）│          │
├─┼───┼─────────┼────┼─────┼─────┤
│1 │李詩儀│詐欺集團成員於100 │100 年4 │  29,989元│被告上開合│
│  │      │年4 月10日某時許，│月10日22│          │作金庫銀行│
│  │      │致電李詩儀，佯稱其│時7 分許│          │帳戶      │
│  │      │先前在奇摩拍賣網站│        │          │          │
│  │      │購物時誤設定為自動│        │          │          │
│  │      │扣款云云，旋有另一│        │          │          │
│  │      │詐欺集團成員佯稱係│        │          │          │
│  │      │郵局人員，要求李詩│        │          │          │
│  │      │儀至自動櫃員機前操│        │          │          │
│  │      │作以取消該自動扣款│        │          │          │
│  │      │之設定，致李詩儀陷│        │          │          │
│  │      │於錯誤，於右開時間│        │          │          │
│  │      │，操作自動櫃員機，│        │          │          │
│  │      │而匯入右開金額至被│        │          │          │
│  │      │告帳戶內。        │        │          │          │
├─┼───┼─────────┼────┼─────┼─────┤
│2 │劉振榮│詐欺集團成員於100 │100 年4 │   8,000元│被告上開合│
│  │      │年4 月10日晚間某時│月10日22│          │作金庫銀行│
│  │      │許，以暱稱「YOYO」│時45分許│          │帳戶      │
│  │      │之女子在網路留言版│        │          │          │
│  │      │上刊登援交之訊息並├────┼─────┤          │
│  │      │與劉振榮聊天，相約│100 年4 │   2,000元│          │
│  │      │在臺中市中山公園見│月10日22│          │          │
│  │      │面，嗣後由另一詐欺│時48分許│          │          │
│  │      │集團成員致電劉振榮│        │          │          │
│  │      │，要求劉振榮至自動│        │          │          │
│  │      │櫃員機提領金錢確認│        │          │          │
│  │      │交易明細表上是否有│        │          │          │
│  │      │職業代碼，如無職業│        │          │          │
│  │      │代碼則須預繳10,000│        │          │          │
│  │      │元之保證金云云，致│        │          │          │
│  │      │劉振榮陷於錯誤，於│        │          │          │
│  │      │右開時間，依其指示│        │          │          │
│  │      │操作自動櫃員機，而│        │          │          │
│  │      │匯入右開金額至被告│        │          │          │
│  │      │帳戶內。          │        │          │          │
├─┼───┼─────────┼────┼─────┼─────┤
│3 │朱琬鈴│詐欺集團成員於100 │100 年4 │  29,989元│被告上開高│
│  │      │年4 月10日21時30分│月10日22│          │雄銀行帳戶│
│  │      │許，佯以雅虎奇摩拍│時28分許│          │          │
│  │      │賣網站之賣家致電朱│        │          │          │
│  │      │琬鈴，稱其先前匯款│        │          │          │
│  │      │之帳戶誤設為12期分│        │          │          │
│  │      │期付款云云，旋由另│        │          │          │
│  │      │一詐欺集團成員佯以│        │          │          │
│  │      │郵局人員致電朱琬鈴│        │          │          │
│  │      │，要求朱琬鈴依指示│        │          │          │
│  │      │至自動櫃員機操作以│        │          │          │
│  │      │變更設定，致朱琬玲│        │          │          │
│  │      │陷於錯誤，於右開時│        │          │          │
│  │      │間，操作自動櫃員機│        │          │          │
│  │      │，而匯入右開金額至│        │          │          │
│  │      │被告帳戶內。      │        │          │          │
├─┼───┼─────────┼────┼─────┼─────┤
│4 │黃千栩│詐欺集團成員於100 │100 年4 │23,123元  │被告上開高│
│  │      │年4 月10日22時許，│月10日22│          │雄銀行帳戶│
│  │      │佯以網路購物之賣家│時35分許│          │          │
│  │      │致電黃千栩，稱其先│        │          │          │
│  │      │前網路購物時，因超│        │          │          │
│  │      │商店員作業疏失，誤│        │          │          │
│  │      │將付款方式設定為分│        │          │          │
│  │      │期付款云云，旋由另│        │          │          │
│  │      │一詐欺集團成員佯以│        │          │          │
│  │      │郵局客服人員致電黃│        │          │          │
│  │      │千栩，要求黃千栩依│        │          │          │
│  │      │指示至自動櫃員機操│        │          │          │
│  │      │作以取消錯誤設定，│        │          │          │
│  │      │致黃千栩陷於錯誤，│        │          │          │
│  │      │於右開時間，操作自│        │          │          │
│  │      │動櫃員機，而匯入右│        │          │          │
│  │      │開金額至被告帳戶內│        │          │          │
│  │      │。                │        │          │          │
├─┼───┼─────────┼────┼─────┼─────┤
│5 │鄧莉庭│詐欺集團成員於100 │100 年4 │   4,998元│被告上開高│
│  │      │年4 月10日22時45分│月10日23│          │雄銀行帳戶│
│  │      │許，佯以雅虎奇摩拍│時2 分許│          │          │
│  │      │賣網站之賣家致電鄧│        │          │          │
│  │      │莉庭，稱其先前網路│        │          │          │
│  │      │購物時，因送貨人員│        │          │          │
│  │      │疏失誤簽到分期付款│        │          │          │
│  │      │單云云，旋由另一詐│        │          │          │
│  │      │欺集團成員佯以中國│        │          │          │
│  │      │信託銀行人員致電鄧│        │          │          │
│  │      │莉庭，要求依指示至│        │          │          │
│  │      │自動櫃員機操作以取│        │          │          │
│  │      │消該分期付款之設定│        │          │          │
│  │      │，致鄧莉庭陷於錯誤│        │          │          │
│  │      │，於右開時間，操作│        │          │          │
│  │      │自動櫃員機，匯入右│        │          │          │
│  │      │開金額至被告帳戶內│        │          │          │
│  │      │。                │        │          │          │
├─┼───┼─────────┼────┼─────┼─────┤
│6 │張閔清│詐欺集團成員於100 │100 年4 │  29,999元│被告上開合│
│  │      │年4 月10日22時7 分│月10日22│          │作金庫帳戶│
│  │      │許，佯以雅虎奇摩某│時41分許│          │          │
│  │      │拍賣網站之賣家致電│        │          │          │
│  │      │張閔清，稱其先前網│        │          │          │
│  │      │路購物時，因匯款帳│        │          │          │
│  │      │戶誤設為分期付款云│        │          │          │
│  │      │云，旋由另一詐欺集│        │          │          │
│  │      │團成員佯以臺北郵局│        │          │          │
│  │      │人員致電張閔清，要│        │          │          │
│  │      │求依指示至自動櫃員│        │          │          │
│  │      │機操作以取消該分期│        │          │          │
│  │      │付款之設定，致張閔│        │          │          │
│  │      │清陷於錯誤，於右開│        │          │          │
│  │      │時間，操作自動櫃員│        │          │          │
│  │      │機，而匯入右開金額│        │          │          │
│  │      │至被告帳戶內。    │        │          │          │
└─┴───┴─────────┴────┴─────┴─────┘
上列正本證明與原本無異。
不得上訴。
                                      書記官  謝怡貞
中    華    民    國   100    年    10    月    27    日